---
title: "Hausübung 1 Lösung"
editor: visual
draft: true
---

```{r, echo = FALSE, results = 'hide', message= FALSE}

library(tidyverse)
library(readxl)
library(skimr)
library(here)
```

```{r}
#| label: download-data
#| echo: false
#| message: false
#| warning: false
#| results: "hide"

# Copy from raw/ into the same folder as your .qmd (ryouready/)
file.copy(
  from = "raw/fake_bfi_dataset.csv",
  to   = "fake_bfi_dataset.csv",
  overwrite = TRUE
)


```

# Aufgabe 1: Datensatz aufbereiten und beschreiben

Wir arbeiten für die Übungen mit diesem Datensatz. Dieser wurde simuliert und spiegelt keine echten Daten oder Zusammenhänge wider. Der Datensatz beinhaltet demografische Variablen sowie eine Version des BFI-44-Fragebogens. In den folgenden Aufgaben werden wir diesen mit den bisher kennengelernten **tidyverse**-Funktionen aufbereiten und analysieren.

<a href="fake_bfi_dataset.csv" download class="btn btn-primary"> 📥 Download fake_bfi_dataset.csv </a>

Nutze die **dplyr**-Funktionen, die wir kennengelernt haben, um die folgenden Aufgaben zu bearbeiten.

**Tipp:** In einigen Variablen gibt es fehlende Werte (*missings*). Die Bearbeitung dieser Werte erfolgt erst in **Aufgabe 2**. Verwende, falls nötig, das Argument `na.rm = TRUE`.

**Aufgaben**

-   Benenne die Variable *Ort* in *Postleitzahl* um.

::: {.callout-note collapse="true" title="Lösungen"}
```{r, message=FALSE}


data <- read_delim("raw/fake_bfi_dataset.csv", delim = ";", escape_double = FALSE, trim_ws = TRUE)


data <- data |> 
  rename(Postleitzahl = Ort)
```
:::

-   Welche Spalte scheint doppelt vorhanden zu sein? Lösche sie aus dem Datensatz.

::: {.callout-note collapse="true" title="Lösungen"}
```{r}

data <- select(data, - Ort_2)
```
:::

-   Personen die nicht volljährig sind dürfen nicht an der Studie teilnehmen und müssen ausgeschlossen werden.

::: {.callout-note collapse="true" title="Lösungen"}
```{r}

data <- filter(data, Age >= 18)
```
:::

-   Füge dem Datensatz die Spalte *Alterskohorte* hinzu. Wenn eine Person über 60 Jahre alt ist, gilt sie als *alt*, ansonsten als *jung*.

::: {.callout-note collapse="true" title="Lösungen"}
```{r}

data <- data |>
  mutate(Alterskohorte = ifelse(Age > 60, "alt", "jung"))

```
:::

-   Welche Variablen sollten Faktoren sein? Wandle sie in Faktoren um

::: {.callout-note collapse="true" title="Lösungen"}
```{r}
data$Gender <- as.factor(data$Gender)
data$Alterskohorte <- as.factor(data$Alterskohorte)

```
:::

-   Erstelle eine Kopie des Datensatzes nur mit den demographischen Variablen.

::: {.callout-note collapse="true" title="Lösungen"}
```{r}
data_demographic <- data |> 
  select(Age, Gender, Postleitzahl, Alterskohorte)

```
:::

**Verwende die dplyr-Funktionen, um die folgenden Fragen zu beantworten:**

-   Welchen Anteil am Gesamtsample hat jeder Ort bzw. jede Postleitzahl, und wie kann dieser als neue Spalte im Datensatz ergänzt werden?

::: {.callout-note collapse="true" title="Lösungen"}
```{r}

data <- data |>
  group_by(Postleitzahl) |>
  mutate(proportion = n() / nrow(data)) |>
  ungroup()

```
:::

-   In welchem Quartier leben proportional am meisten Personen, die sich als weiblich beschreiben?

::: {.callout-note collapse="true" title="Lösungen"}
```{r}

data_demographic |>
  group_by(Postleitzahl) |>
  summarise(
    n_female = sum(Gender == "female", na.rm = TRUE),
    n_total = n(),
    proportion_weiblich = n_female / n_total
  ) |>
  arrange(desc(proportion_weiblich))

```
:::

-   Wie hoch ist das durschnittliche Alter pro Quartier?

::: {.callout-note collapse="true" title="Lösungen"}
```{r}

data_demographic |>
  group_by(Postleitzahl) |> 
  summarize(durschnittsalter = mean(Age))

```
:::

-   Wie alt sind die jüngsten Personen getrennt nach Gender?

::: {.callout-note collapse="true" title="Lösungen"}
```{r}

data_demographic |>
  group_by(Gender) |> 
  summarize(min_age = min(Age))

```
:::

-   Erstelle eine Rangliste der Quartiere nach durchschnittlichem Alter (vom höchsten zum niedrigsten).

::: {.callout-note collapse="true" title="Lösungen"}
```{r}

rangliste <- data_demographic |>
  group_by(Postleitzahl) |> 
  summarise(mean_age = mean(Age)) |> 
  arrange(desc(mean_age))

rangliste
```
:::

# Aufgabe 2: Fehlende Werte

[📖Kapitel 4.3.3 Ellis & Mayer](https://methodenlehre.github.io/einfuehrung-in-R/chapters/04-tidyverse.html#fehlende-werte-auschliessen-drop_na)

Führe die folgenden Schritte durch:

-   Untersuche den Datensatz auf fehlende Werte. Wie viele fehlende Werte gibt es insgesamt, und in welchen Variablen treten sie auf

::: {.callout-note collapse="true" title="Lösungen"}
```{r, message = FALSE}

skim(data)

table(is.na(data))
```
:::

-   Einige **Personen** haben keine Angabe zu ihrer Geschlechtsidentität gemacht. Ersetze diese **fehlenden Werte (NAs)** durch *"Keine Angabe"*. Nutze dafür die Funktion `mutate()` und `replace_na().` Beachte: Gender wurde bereits als Faktor definiert, muss aber erneut zu einem Character transformiert werden.

::: {.callout-note collapse="true" title="Lösungen"}
```{r}

library(dplyr)
library(tidyr)

data <- data |>
  mutate(
    Gender = as.character(Gender),
    Gender = replace_na(Gender, "Keine Angabe")
  )

```
:::

-   **Zeilen mit fehlenden Werten löschen**\
    Erstelle eine **Kopie** des Datensatzes und verwende `drop_na()`,\
    um alle Zeilen mit fehlenden Werten zu entfernen.

::: {.callout-note collapse="true" title="Lösungen"}
```{r}

data_drop_na <- drop_na(data) 
```
:::

# Aufgabe 3: Skalenberechnung

[📖Kapitel 4.4. Ellis & Mayer](https://methodenlehre.github.io/einfuehrung-in-R/chapters/04-tidyverse.html)

**Aufgaben:**

-   **Umwandlung der BFI-Items in numerische Werte.**

    -   „Stimme gar nicht zu“ → **1**

    -   „Stimme voll und ganz zu“ → **5**

Verwende dafür eine Kombination aus `mutate()`, `across()` und `case_when()` oder `recode()`.

::: {.callout-note collapse="true" title="Lösungen"}
```{r}


data_numeric <- data_drop_na |>
  mutate(
    across(
      extra_1:neuro_9_r,   # selects all columns in that range
      ~ case_when(
        . == "Stimme gar nicht zu" ~ 1,
        . == "Stimme eher nicht zu" ~ 2,
        . == "Neutral" ~ 3,
        . == "Stimme eher zu" ~ 4,
        . == "Stimme voll und ganz zu" ~ 5
      )
    )
  )

# Alternative mit recode
data_numeric <- data_drop_na |>
  mutate(
    across(
      extra_1:neuro_9_r,
      ~ recode(
        .,
        "Stimme gar nicht zu" = 1,
        "Stimme eher nicht zu" = 2,
        "Neutral" = 3,
        "Stimme eher zu" = 4,
        "Stimme voll und ganz zu" = 5
      )
    )
  )

```
:::

-   **Umpolen der negativ formulierten Items**

Die negativ formulierten Items enden alle mit `_r` (für reverse). Poole diese Items um.

Suche dir eine dplyr Funktion, welche helfen kann alle Variablen auszuwählen welche mit `_r` aufhören.

💡***Tipp: Ähnlich wie starts_with***

::: {.callout-note collapse="true" title="Lösungen"}
```{r}

library(dplyr)

data_reversed <- data_numeric |>
  mutate(
    across(
      ends_with("_r"),
      ~ case_when(
        . == 1 ~ 5,
        . == 2 ~ 4,
        . == 3 ~ 3,
        . == 4 ~ 2,
        . == 5 ~ 1
      )
    )
  )




```

```{r, eval=FALSE}
#Oder Effizienter

data_reversed <- data_numeric |>
  mutate(
    across(ends_with("_r"), ~ 6 - .) #~ 6 - . --> Für jede wert der col -6 
  )


```
:::

-   

-   **Berechnung der Big-Five-Skalen**

    -   Erstelle neue Variablen, die den **Mittelwert jedes Big-Five-Faktors** pro Person enthalten.
    -   Mit welcher Funktion kannst du dir ersparen alle Variablen auszuschreiben?

::: {.callout-note collapse="true" title="Lösungen"}
```{r}


# Berechnung der Mittelwerte ohne na.rm
data_bfi_scores <- data_reversed |>
  mutate(
    extraversion = rowMeans(select(data_reversed, starts_with("extra"))),
    agreeableness = rowMeans(select(data_reversed, starts_with("agree"))),
    conscientiousness = rowMeans(select(data_reversed, starts_with("consc"))),
    neuroticism = rowMeans(select(data_reversed, starts_with("neuro"))),
    openness = rowMeans(select(data_reversed, starts_with("open")))
  )


```
:::

-   **Zusammenhänge zwischen Skalen testen**

    -   Teste mit `cor.test()` die **Korrelation** zwischen zwei Big-Five-Faktoren,\
        zum Beispiel zwischen **Extraversion** und **Offenheit**.

::: {.callout-note collapse="true" title="Lösungen"}
```{r}


# Korrelation zwischen Extraversion und Offenheit testen
cor.test(
  data_bfi_scores$extraversion,
  data_bfi_scores$openness
)


```
:::

<!-- -->

-   Berechne die **Durchschnittswerte**, **Standardabweichungen** und **Mediane** der Big-Five-Faktoren Extraversion und Offenheit, unterteilt nach der **Geschlechtsangabe**.

::: {.callout-note collapse="true" title="Lösungen"}
```{r}

data_summary <- data_bfi_scores |>
  group_by(Gender) |>
  summarise(
    across(
      c(extraversion, openness),
      list(
        Mittelwert = mean,
        SD = sd,
        Median = median
      ),
      na.rm = TRUE
    )
  )

data_summary
```
:::
