---
title: "R u Ready? FS2026 | Psychologie der Digitalisierung - Einheit 6"
author: Sandra Grinschgl, Laura Hirt, Lars Schilling
format: 
  revealjs:
    title-slide-attributes:
      data-visibility: hidden
    theme: [default, ../../custom.scss]
    transition: slide
    slide-number: true
    logo: /images/unibe.png
    incremental: false
    self_contained: true
    show-slide-number: all
    smaller: true
    progress: true
    controls: true
    embed-resources: true
---

## R u Ready? Reproduzierbare Datenaufbereitung und -analyse mit R

FS 2026<br><br><br> **LV-Leitung**: Dr. Sandra Grinschgl / MSc. Laura Hirt<br> **Tutor**: BSc. Lars Schilling<br><br><br>**6. Einheit**, 25.03.2026

------------------------------------------------------------------------

## Heute:

::: {style="width:100%; height:80vh; background:#777; padding:20px; box-sizing:border-box; border-radius:10px; overflow:auto; "}
```{=html}
<embed
    src="../../PDFs/Syllabus.pdf#view=FitH&navpanes=0&toolbar=0"
    type="application/pdf"
    style="width:100%; height:220vh; border:0; display:block; background:white;"
  >
```
:::

------------------------------------------------------------------------

## Quarto

-   Wir arbeiten ab jetzt immer in **Quarto Dateien** (und im Projektordner)

-   Vorteil: Code, Ergebnisse und Beschreibung/Interpretation sind an einem Ort

    -\> **Nachvollziehbar & reproduzierbar**

-   Falls das Rendern nicht klappt → meldet euch!

-   Bei Problemen mit Word und PDF Datein: im Terminal `quarto install tinytex`

------------------------------------------------------------------------

## Verschiedene Datentypen

-   In R gibt es verschiedene Datentypen mit unterschiedlichen Eigenschaften

-   Der Datentyp bestimmt, wie Daten gespeichert und verarbeitet werden können

**Wichtige Datentypen im Überblick:**

-   Vektoren

-   Faktoren

-   Matrizen

-   Listen

-   Data Frames

------------------------------------------------------------------------

## Datentypen: Vektoren

-   Vektoren sind der grundlegende Datentyp in R

-   Ein Vektor ist eine Sammlung von Elementen gleichen Typs

👉 Wichtig: Alle Elemente müssen den gleichen Datentyp (z.B. numeric) haben

**Typen von Vektoren:**

-   Numerisch (Zahlen; umfasst *integer* und *double*)

-   Character (Text)

-   Logisch (TRUE / FALSE)

------------------------------------------------------------------------

## Datentypen: Vektoren (2)

**Erstellung von Vektoren:**

-   meist mit "`c`" (*combine / concatenate*)

```{r echo = TRUE}
numeric_vector <- c(5, 4, 5)
character_vector <- c("Frau", "Mann","Non-Binär")
logical_vector <- c(TRUE, FALSE, TRUE)
```

**Sonderfall:**

-   Ein Vektor mit nur einem Element = Skalar

```{r echo = TRUE}
x <- 5
```

::: notes
**Numerische Vektoren** (umfassen *integer* und *double*, R unterscheidet aber intern kaum zwischen „float“ und „double“)

Integer: ganze zahlen

double: zahlen mit kommastellen –\> Steht für double precision (wegen 64bit)
:::

------------------------------------------------------------------------

## Datentypen: Vektoren (3)

Werde Typen jedoch trotzdem vermischt, werden alle Elemente in denselben Typ umgewandelt – auch dann, wenn sie einzeln betrachtet eigentlich nicht zu diesem Typ gehören würden.

**Beispiel:**

```{r, echo = TRUE}
vermischter_vektor <- c(2, 1, "mann", TRUE)
class(vermischter_vektor)
class(vermischter_vektor[1])
```

Attribute von Vektoren können zum Beispiel mit `typeof()`, `length()` oder `attributes()` eingesehen werden.

------------------------------------------------------------------------

## Datentypen: Faktoren

**Faktoren = kategoriale Variablen in R** (z.B. Geschlecht, Versuchsbedingung)

**Aufbau eines Faktors:**

-   Kategorien (*Levels*)

-   Intern als Zahlen gespeichert (→ keine inhaltliche Bedeutung)

🎯 **Wichtig für statistische Analysen mit kategorialen Daten** (z.B. ANOVA, Regression)

-   Faktoren sorgen dafür, dass R Kategorien korrekt interpretiert – also **nicht** als Text oder numerische Werte.

-   Sie ermöglichen das **Festlegen einer Referenzkategorie**, die für Vergleiche in statistischen Modellen relevant ist.

::: notes
Die Referenzkategorie spielt bei der ANOVA keine Rolle für den Gesamttest (F-Test). Bei z.B. einer linearen Regression, legt die Referenzkategorie fest welche Gruppe als Basis für den Vergleich dient.
:::

------------------------------------------------------------------------

## Datentypen: Faktoren (2)

**Beispiel: Geschlecht mit Faktorstufen**

```{r, echo = TRUE}
geschlecht <- c("male", "female", "nonbinary", "female", "male","nonbinary")

geschlecht_faktor <- factor(geschlecht)

levels(geschlecht_faktor)
```

Faktoren können auch numerisch sein, werden dann aber nicht mehr als Zahlen behandelt.

```{r, echo = TRUE}

numerisch <- c(1, 2, 2, 1, 2, 3, 2, 1)

faktorstufen_numerisch <- factor(numerisch)

levels(faktorstufen_numerisch)
```

***🤔 Welche Variable(n) sollten in den Daten von Grinschgl et al. (2020) zu Faktoren transformiert werden?***

::: notes
Die Faktorstufen werden standardmässig alphabetisch festgelegt.

In Grinschgl2020 werden group_all als Faktor bestimmt, und nach der transformation zu einem Long Datensatz (kommende Wochen) auch noch time_rating.
:::

------------------------------------------------------------------------

## Datentypen: Matrizen

**Matrix = zweidimensionale Datenstruktur**

-   besteht aus **Zeilen** und **Spalten**

-   alle Elemente haben den **gleichen Datenyp**

**Wichtige Idee:**

👉 Eine Matrix ist eigentlich ein **Vektor mit Dimensionen**

**Erstellung einer Matrix:**

```{r, echo = TRUE}
v <- 1:20
dim(v) <- c(2, 10) # Als Attribut des Vektors
v
```

```{r, echo = TRUE}
attributes(v)    # zeigt die Dimensionen
```

::: notes
Dim ist hier keine Funktion sondern ein Attribut.
:::

------------------------------------------------------------------------

## Datentypen: Matrizen (2)

**Erstellen und Zugriff**

**Erstellung mit** `matrix()`

```{r, echo = TRUE}
m <- matrix(1:20, nrow = 2, ncol = 10)
```

👉 Standard: Werte werden **spaltenweise eingefügt**

**Zugriff auf Elemente:**

`m[Zeile, Spalte]`

```{r, echo=TRUE, results='hide'}
m[2, 4]
m[2, 1:5]
```

**Frage:**

Welche Werte ergeben sich hier?

***🤔*** Ist der Datensatz `dat_full` eine **Matrix?**

::: notes
-   Zweite Zeile, 4te Spalte –\> 8

-   2, 4, 6, 8, 10. -\> Zweite Zeile, erste bis 5te spalte.
:::

------------------------------------------------------------------------

## Datentypen: Listen

**Listen = flexible Datenstruktur in R**

-   Eine Liste kann **Elemente unterschiedlicher Typen** enthalten (z.B. Zahlen, Text, Vektoren, Data Frames, andere Listen)

**Unterschied zu Vektoren:**

-   Vektoren → nur ein Datentyp

-   Listen → mehrere Datentypen möglich

------------------------------------------------------------------------

## Datentypen: Listen (2)

**Erstellung mit `list()`:**

```{r, echo = TRUE}
my_list <- list(
  name = "Anna",
  age = 27,
  scores = c(8, 9, 10),
  info = list(city = "Bern", student = TRUE)
)

my_list
```

------------------------------------------------------------------------

## Datentypen: Listen (3)

**Zugriff auf Listenelemente**

Mit **`[ ]`** → gibt eine Teilliste zurück

```{r, echo = TRUE}
my_list[1]
```

👉 Ergebnis bleibt eine **Liste**

-   Mit **`[[ ]]`** → gibt den Inhalt zurück

```{r, echo=TRUE}

my_list[[3]]
my_list[[3]][2]
```

👉 Ergebnis ist das **eigentliche Element** (z.B. Vektor)

------------------------------------------------------------------------

## Datentypen: Listen (4)

-   Mit **`$`** → Zugriff über Namen

```{r, echo = TRUE}
my_list$info
my_list$info$student
```

👉 besonders praktisch bei benannten Listen

------------------------------------------------------------------------

## Datentypen: Listen (5)

**Elemente hinzufügen**

Neues Element hinzufügen mit `[[ ]]`:

```{r, echo = TRUE}
my_list[[5]] <- 42
my_list
```

------------------------------------------------------------------------

## Datentypen: Listen (6)

Alternativ mit Namen

```{r, echo = TRUE}
my_list$new_value <- 42
my_list
```

**Allgemeines Prinzip:**

-   Listen können **beliebig erweitert werden**

-   neue Elemente werden über einen **Index oder Namen** hinzugefügt

------------------------------------------------------------------------

## Datentypen: Data Frames

**Data Frame = tabellarische Datenstruktur**

-   besteht aus **Zeilen und Spalten**

-   jede Spalte ist ein **Vektor**

**Wichtige Eigenschaften:**

-   Spalten können unterschiedliche Datentypen haben

-   alle Spalte gleich lang (ggf. auffüllen mit NAs)

**Warum Data Frames wichtig sind:**

-   Standardformat für Daten in R

-   Datensätze werden beim Einlesen meist als **Data Frame** gespeichert

------------------------------------------------------------------------

## Datentypen: Data Frames (2)

**Erstellen und Zugriff**

**Erstellung eines Data Frames:**

```{r, echo=TRUE}
bundesraet_innen <- data.frame(
  vorname = c("Elisabeth", "Martin", "Ignazio"),
  alter = c(62, 63, 65),
  partei = c("SP", "Mitte", "FDP"),
  graue_haare = c(TRUE, TRUE, FALSE)
)
```

**Data Frame anzeigen:**

```{r, echo=TRUE}
head(bundesraet_innen)
```

**Zugriff auf Spalten:**

```{r, echo=TRUE}
bundesraet_innen$graue_haare
```

------------------------------------------------------------------------

## Datentypen: Data Frames (3)

**Arbeiten mit Data Frames**

1.  **Zugriff auf Elemente und Spalten**

```{r echo = TRUE}
bundesraet_innen[3,"graue_haare"] #Zugriff mittels Position im Data Frame
bundesraet_innen$alter #Zugriff über Spaltennamen
```

2.  **Filtern von Daten**

```{r echo = TRUE}
library(tidyverse)

brs_unter_63 <- filter(bundesraet_innen, alter < 63)
head(brs_unter_63)

#Alternative mit Base R
brs_unter_63 <- subset(bundesraet_innen, bundesraet_innen$alter < 63)
head(brs_unter_63)
```

------------------------------------------------------------------------

## Datentypen: Data Frames (4)

3.  **Neue Variablen erstellen**

```{r echo = TRUE}
bundesraet_innen$alter_in_10_jahren <- bundesraet_innen$alter + 10
head(bundesraet_innen)
```

------------------------------------------------------------------------

## Datentypen: Überblick

::: {style="font-size: 0.75em;"}
| Struktur | Eigenschaften | Beispiel-Inhalt |
|------------------------|------------------------|------------------------|
| **Vektor** | \- Enthält Elemente **eines** Datentyps<br>- Grundbaustein in R | `c(1, 2, 3)` oder `c("Anna", "Ben")` |
| **Liste** | \- Kann verschiedene Datentypen enthalten<br>- Elemente können unterschiedlich lang sein | Zahlenvektor, Textvektor, logischer Vektor in einer Liste |
| **Matrix** | \- Enthält nur **einen** Datentyp<br>- Hat feste Dimensionen (Zeilen, Spalten) | 3x3-Matrix mit Zahlen 1–9 |
| **Data Frame** | \- Tabellarisch aufgebaut<br>- Spalten können unterschiedliche Datentypen enthalten<br>- Jede Spalte gleich lang | Tabelle mit Name (Character), Alter (Numeric), Studiert (Logical) |
:::

***👉*** **Merksatz:**\
**Vektor** = einfachste Struktur, ein Datentyp\
**Liste** = flexibel, verschiedene Datentypen\
**Matrix** = „Zahlenrechteck“, ein Datentyp\
**Data Frame** = Tabelle, Spalten können unterschiedliche Datentypen haben

------------------------------------------------------------------------

## Heute haben wir:

-   Verschiedene Datentypen angeschaut:

    -   Vektoren

    -   Faktoren

    -   Matrizen

    -   Listen

    -   Dataframes

------------------------------------------------------------------------

## Bis nächstes Mal:

-   Peer-Feedback: Codebook:

    Codebook des Partners/der Partnerin bis EH7 durchschauen und kommentieren (am besten mit Excel Kommentar-Funktion oder Notizen in zusätzlicher Datei) 👉 sind ALLE Variablen mit ausreichend Detail beschrieben?

-   Upload auf Ilias mit Kommentaren + Weitergabe an Partner:in. Auch persönliches Feedback erwünscht 👉 selbstorganisiert

-   Hands On Block 3 abschliessen!
