---
title: "R u Ready? FS2026 | Psychologie der Digitalisierung - Einheit 6"
author: Sandra Grinschgl, Laura Hirt, Lars Schilling
format: 
  revealjs:
    title-slide-attributes:
      data-visibility: hidden
    theme: [default, ../../custom.scss]
    transition: slide
    slide-number: true
    logo: /images/unibe.png
    incremental: false
    self_contained: true
    show-slide-number: all
    smaller: true
    progress: true
    controls: true
    embed-resources: true
draft: true
---

## R u Ready? Reproduzierbare Datenaufbereitung und -analyse mit R

FS 2026<br><br><br> **LV-Leitung**: Dr. Sandra Grinschgl / MSc. Laura Hirt<br> **Tutor**: BSc. Lars Schilling<br><br><br>**6. Einheit**, 25.03.2026

------------------------------------------------------------------------

## Heute:

<embed 
  src="../../PDFs/Syllabus.pdf" 
  type="application/pdf"
  style="width:100%; height:90vh;"
>

------------------------------------------------------------------------

## Quarto

Wir arbeiten ab jetzt immer in Quarto Dateien!

Falls das Rendern nicht klappt -\> meldet euch!

------------------------------------------------------------------------

## Datentypen: Vektoren

-   Vektoren

    -   Numerische Vektoren (umfasst integer und double)

    -   Character Vektoren

    -   Logische Vektoren

Vektoren sind eine Menge von Elementen. Vermischung von Elementen nicht möglich.

Erstellung meistens mit "`c`" (für combine/concatenate)

Beispiele:

```{r echo = TRUE}
numeric_vector <- c(5, 4, 5)
character_vector <- c("Frau", "Mann","Non-Binär")
logical_vector <- c(TRUE, FALSE, TRUE)
```

Ein Vektor mit nur einem Element nennen wir einen Skalar

```{r echo = TRUE}
x <- 5
```

::: notes
**Numerische Vektoren** (umfassen *integer* und *double*, R unterscheidet aber intern kaum zwischen „float“ und „double“)

Integer: ganze zahlen

double: zahlen mit kommastellen –\> Steht für double precision (wegen 64bit)
:::

------------------------------------------------------------------------

## Datentypen: Vektoren (2)

Wenn Typen jedoch trotzdem vermischt werden, werden alle Elemente in denselben Typ umgewandelt – auch dann, wenn sie einzeln betrachtet eigentlich nicht zu diesem Typ gehören würden.

Attribute von Vektoren können zum Beispiel mit `typeof()`, `length()` oder `attributes()` eingesehen werden.

**Beispiel:**

```{r, echo = TRUE}
vermischter_vektor <- c(2, 1, "mann", TRUE)
class(vermischter_vektor)
class(vermischter_vektor[1])
```

------------------------------------------------------------------------

## Datentypen: Faktoren

**Kategoriale bzw. nominale Variablen** werden in R als **Faktoren** gespeichert (`factor`-Datentyp).\
Ein Faktor ordnet den Kategorien sogenannte *Levels* zu, die intern als Zahlen gespeichert werden.

🎯 **Wichtig für statistische Analysen mit kategorialen Daten** (z. B. ANOVA)

-   Faktoren sorgen dafür, dass R Kategorien korrekt interpretiert – also **nicht** als Text oder numerische Werte.

-   Sie ermöglichen das **Festlegen einer Referenzkategorie**, die für Vergleiche in statistischen Modellen relevant ist.

-   Typische Beispiele für Faktoren sind **Geschlecht** oder **Versuchsbedingung**.

::: notes
Die Referenzkategorie spielt bei der ANOVA keine Rolle für den Gesamttest (F-Test). Bei z.B. einer linearen Regression, legt die Referenzkategorie fest welche Gruppe als Basis für den Vergleich dient.
:::

------------------------------------------------------------------------

## Datentypen: Faktoren (2)

**Beispiel: Geschlecht als Faktorstufen**

```{r, echo = TRUE}
geschlecht <- c("male", "female", "nonbinary", "female", "male","nonbinary")

geschlecht_faktor <- factor(geschlecht)

levels(geschlecht_faktor)
```

Faktoren können auch numerisch sein, werden dann aber nicht mehr als Zahlen behandelt.

```{r, echo = TRUE}

numerisch <- c(1, 2, 2, 1, 2, 3, 2, 1)

faktorstufen_numerisch <- factor(numerisch)

levels(faktorstufen_numerisch)
```

***🤔 Welche Variable(n) sollten in den Daten von Grinschgl et al. (2020) zu Faktoren transformiert werden?***

::: notes
Die Faktorstufen werden standardmässig alphabetisch festgelegt.

In Grinschgl2020 werden group_all als Faktor bestimmt, und nach der transformation zu einem Long Datensatz (kommende Wochen) auch noch time_rating.
:::

------------------------------------------------------------------------

## Datentypen: Listen (1)

Eine Liste ist ein flexibles Datenobjekt, das Elemente **unterschiedlicher Typen enthalten kann** (z. B. Zahlen, Zeichen, Vektoren, Dataframes, andere Listen).

```{r, echo = TRUE}
my_list <- list(
  name = "Anna",
  age = 27,
  scores = c(8, 9, 10),
  info = list(city = "Bern", student = TRUE)
)

my_list
```

## --- Datentypen: Listen (2)

**Auf Listen zugreifen:**

Mit **\[ \]** 👉 gibt einen Element der Liste zurück

```{r, echo = TRUE}
my_list[1]
```

-   Mit **\[\[ \]\]**

```{r, echo=TRUE}

my_list[[3]]
my_list[[3]][2]


```

-   Mit **\$**

```{r, echo = TRUE}
my_list$info
my_list$info[2]

```

------------------------------------------------------------------------

## Datentypen: Listen (2)

**Listen Elemente hinzufügen**

```{r, echo = TRUE}
my_list[[5]] <- 42
my_list

```

------------------------------------------------------------------------

## Datentypen: Matrizen

**Eine Matrix** ist eine **zweidimensionale Datenstruktur**:

-   Sie besteht aus **Zeilen** und **Spalten**.

-   Alle Elemente müssen vom **gleichen Datentyp** sein (z. B. nur numerisch).

-   Eine Matrix kann zum Beispiel aus einem **Vektor** erstellt werden, dem anschließend **Dimensionen** (Zeilen und Spalten) zugewiesen werden.

**Beispiel:**

```{r, echo = TRUE}
v <- 1:20
dim(v) <- c(2, 10) #Argumente: 
v
```

```{r, echo = TRUE}
attributes(v)
```

::: notes
Dim ist hier keine Funktion sondern ein Attribut.
:::

------------------------------------------------------------------------

## Datentypen: Matrizen (2)

**Erstellen von Matrizen**

**Beispiel:**

-   Matrix mit den Zahlen 1–20, 2 Zeilen und 10 Spalten, die Werte werden **spaltenweise** eingefügt.

```{r, echo = TRUE}
m <- matrix(1:20, nrow = 2, ncol = 10, byrow = FALSE)
```

Auf einzelne Elemente einer Matrix greift man mit eckigen Klammern zu: `matrix_name[zeile, spalte]`

**Welche Werte sollten hier rauskommen?**

```{r, echo=TRUE, results='hide'}
m[2, 4]
m[2, 1:5]
```

***🤔*** Ist der Datensatz `dat_full` eine **Matrix?**

::: notes
-   Zweite Zeile, 4te Spalte –\> 8

-   2, 4, 6, 8, 10. -\> Zweite Zeile, erste bis 5te spalte.
:::

------------------------------------------------------------------------

## Datentypen: Data Frames

-   Sind tabellarisch aufgebaut

-   Spalten können unterschiedliche Datentypen enthalten

-   Jede Spalte gleich lang (ggf, auffüllen mit NAs)

👉 Ist meistens das Format in dem wir Daten speichern und verarbeiten.

Wenn wir Datensätze einlesen, werden diese als Data Frames in R repräsentiert.

------------------------------------------------------------------------

## Datentypen: Data Frames (2)

-   **Data Frame erstellen**

```{r, echo=TRUE}

bundesrät_innen <- data.frame(
  vorname = c("Elisabeth", "Martin", "Ignazio"),
  alter = c(62, 63, 65),
  partei = c("SP", "Mitte", "FDP"),
  graue_haare = c(TRUE, TRUE, FALSE)
)

head(bundesrät_innen)

bundesrät_innen$graue_haare
```

------------------------------------------------------------------------

## Datentypen: Dataframes (3)

-   **Auf Elemente zugreifen**

```{r echo = TRUE}
bundesrät_innen[3,"grauhaarig"]
bundesrät_innen$alter

```

-   **Filtern / Auswählen**

```{r echo = TRUE}
library(tidyverse)
brs_unter_63 <- filter(bundesrät_innen, alter < 63)
head(brs_unter_63)

```

-   **Modifizieren**

```{r echo = TRUE}
bundesrät_innen$alter_in_10_jahren <- bundesrät_innen$alter + 10
head(bundesrät_innen)
```

------------------------------------------------------------------------

## Heute haben wir:

-   Verschiedene Datentypen angeschaut:

    -   Vektoren

    -   Faktoren

    -   Listen

    -   Matrizen

    -   Dataframes

------------------------------------------------------------------------

## Bis nächstes Mal:

-   Peer-Feedback: Codebook

-   To Do‘s: Codebook des Partners/der Partnerin bis EH7 durchschauen und kommentieren (am besten mit Excel Kommentar-Funktion oder Notizen in zusätzlicher Datei) 👉 sind ALLE Variablen mit ausreichens Detail beschrieben?

-   Upload auf Ilias mit Kommentaren + Weitergabe an Partner:in Auch persönliches Feedback erwünscht 👉 selbstorganisiert

**Selbständigkeit: Wir geben kein Feedback, bei Fragen auf uns zukommen (Forum, Sprechstunde etc. nutzen)**

-   Hands On Block 3 abschliessen!
